【裁判字號】    95,交聲,64
【裁判日期】    951229
【裁判案由】    違反道路交通管理處罰條例聲明異議
【裁判全文】
臺灣桃園地方法院刑事交通事件裁定      95年度交聲字第64號
異  議  人
即受處分人  甲○○
上列受處分人因違反道路交通管理處罰條例事件，對於交通部公
路總局新竹區監理所桃園監理站所為如附表所示之15件處分，聲
明異議，本院裁定如下：
    主  文
如附表所示之處分均撤銷。
    理  由
一、按汽車駕駛人停車時，有在道路收費停車處所停車，不依規
    定繳費者，處新臺幣（下同）600 百元以上1,200 元以下罰
    鍰，修正前（行為時）道路交通管理處罰條例第56條第1項
    第11款定有明文。
二、異議人即受處分人甲○○所有之車牌號碼4881－DM號自小客
    車於附表所示之時間，停放在附表所示之道路收費停車格，
    為臺北縣政府製發繳費單後，受處分人逾期未依規定繳納停
    車費，經臺北縣交通局以受受處分人違反行為時道路交通管
    理處罰條例第56條第1 項第11款之規定，逕行製單舉發，嗣
    由原處分機關以異議人違規事實明確，且逾期未到案，依道
    路交通管理處罰條例第56條第1 項第1 款之規定，裁罰附表
    所示之裁決書。
三、異議意旨如附件。。
四、按汽車駕駛人之行為有下列情形之一，當場不能或不宜攔截
    製單舉發者，得對汽車所有人逕行舉發處罰：1.闖紅燈或平
    交道。2.搶越行人穿越道。3.違規停車而駕駛人不在場。4.
    不服指揮稽查而逃逸，或聞消防車、救護車、警備車、工程
    救險車之警號不立即避讓。5.違規停車或搶越行人穿越道，
    經各級學校交通服務隊現場導護人員簽證檢舉。6.其他違規
    行為經以科學儀器取得證據資料者，道路交通管理處罰條例
    第7 條之2 第1 項已有明定。研諸現行道路交通管理處罰條
    例第7 條之2 第1 項之立法方式，得窺知該條項第1 款至第
    5 款所規範之事由乃列舉規定，而於第6 款始另闢一概括條
    款以補列舉事由之不足，則交通勤務警察或依法令執行交通
    稽查任務人員如欲採行逕行舉發之方式取締交通違規事件，
    除舉發行駛於高速公路上之交通違規事件得另依高速公路交
    通管制規則第26條之規定辦理外，均應符合道路交通管理處
    罰條例第7 條之2 第1 項所規範之事由方得為之，倘未符合
    該條例第7 條之2 第1 項所規定之6 款情形，即不得由行政
    機關以其便利、經濟考量任意違反，逕以「逕行舉發」之方
    式舉發違規，否則將置人民權益之保障及法律明文之規定於
    不顧。
五、查本件交通違規事實乃在道路收費停車處所停車，不依規定
    繳費之違規行為，此種違規情形與「違規停車」不同，尚不
    可相提並論（本件係合法停車後，因未依規定繳費始產生違
    規情事，與「違規停車」係停車之初即有違反道路交通安全
    規則之情形有間），故本件交通違規情形既非屬違規停車而
    駕駛人不在場之情形（參諸道路交通安全規則第111 條及第
    112 條對汽車臨時停車、停車時所為之規範，則違規停車應
    屬違反上開道路交通安全規則之行為），復與上開條例第7
    條之2 第1 項第6 款（其他違規行為經以科學儀器取得證據
    資料者）所欲規範之情形不符，自無得依道路交通管理處罰
    條例第7 條之2 第1 項之規定予以逕行舉發之餘地。再者，
    合法舉發乃原處分機關依法裁罰之前提要件，道路交通管理
    處罰條例第7 條之2 第1 項既已就得「逕行舉發」之情形予
    以明文規定，自亦難以類推適用之方式，對於課予人民不利
    處分之裁罰其前提要件亦認得類推適用前開規定予以逕行舉
    發。是本件舉發單位僅依道路交通管理處罰條例第56條第1
    項第11款及違反道路交通管理事件統一裁罰基準及處理細則
    第11條第1 項第3 款之規定，對受處分人而為逕行舉發，其
    舉發程序於法即有未合。至於道路交通管理處罰條例第56
    條雖於94年2 月5 日經總統令公布修正，將原有第1 項第11
    款規定予以刪除，另於同條第2 項增訂「汽車駕駛人在道路
    收費停車處所停車，未依規定繳費，主管機關應書面通知駕
    駛人於7 日內補繳，並收取必要之工本費用，逾期再不繳納
    ，處新臺幣300 元之罰緩」，但本件不合法舉發，尚不因此
    事後之修法而治癒。
六、綜上，本件逕行舉發程序既屬於法無據，其舉發程序即非合
    法，而不合法之舉發，與未舉發無異，是原處分機關未酌上
    情並予詳查，遽依行為時道路交通管理處罰條例第56條第1
    項第11款規定，裁處受處分人罰鍰1,200 元，尚有未洽。原
    處分既有前開違法不當之處，自應予以撤銷，由原處分機關
    另為適法之處分。
據上論斷，應依道路交通案件處理辦法第20條，裁定如主文。
中    華    民    國    95    年    12    月    29    日
                          交通法庭法  官  何燕蓉
以上正本證明與原本無異。
如不服本裁定，應於裁定送達後5 日內向本院提出抗告狀。
                                  書記官  許弘樺
中    華    民    國    95    年    12    月    29    日
┌─┬──────────┬──────┬──────┬──────┐
│編│舉發違反道路交通管理│  違規時間  │  違規地點  │應到案日期  │
│號│事件通知單及違反道路│            │            │（前）      │
│  │交通管理事件裁決書  │            │            │            │
├─┼──────────┼──────┼──────┼──────┤
│1 │第CNP293108號       │94年5月4日14│臺北縣三重市│94年7月16日 │
│  │第裁52－CNP293108號 │時15分      │龍門路      │            │
├─┼──────────┼──────┼──────┼──────┤
│2 │第CNP293109號       │94年5月4日17│臺北縣三重市│94年7月16日 │
│  │第裁52－CNP293109號 │時10分      │龍門路      │            │
├─┼──────────┼──────┼──────┼──────┤
│3 │第CNP293437號       │94年5月5日7 │臺北縣三重市│94年7月16日 │
│  │第裁52－CNP293437號 │時          │龍門路      │            │
├─┼──────────┼──────┼──────┼──────┤
│4 │第CNP293438號       │94年5月5日20│臺北縣三重市│94年7月16日 │
│  │第裁52－CNP293438號 │時43分      │龍門路      │            │
├─┼──────────┼──────┼──────┼──────┤
│5 │第CNP293811號       │94年5月6日7 │臺北縣三重市│94年7月16日 │
│  │第裁52－CNP293811號 │時30分      │龍門路      │            │
├─┼──────────┼──────┼──────┼──────┤
│6 │第CNP294222號       │94年5月9日14│臺北縣三重市│94年7月24日 │
│  │第裁52－CNP294222號 │時          │龍門路      │            │
├─┼──────────┼──────┼──────┼──────┤
│7 │第CNP294576號       │94年5月10日7│臺北縣三重市│94年7月24日 │
│  │第裁52－CNP294576號 │時          │龍門路      │            │
├─┼──────────┼──────┼──────┼──────┤
│8 │第CNP294577號       │94年5月10日 │臺北縣三重市│94年7月24日 │
│  │第裁52－CNP294577號 │11時15分    │龍門路      │            │
├─┼──────────┼──────┼──────┼──────┤
│9 │第CNP294578號       │94年5月10日 │臺北縣三重市│94年7月24日 │
│  │第裁52－CNP294578號 │19時8分     │龍門路      │            │
├─┼──────────┼──────┼──────┼──────┤
│10│第CNP294965號       │94年5月11日 │臺北縣三重市│94年7月24日 │
│  │第裁52－CNP294965號 │16時        │龍門路      │            │
├─┼──────────┼──────┼──────┼──────┤
│11│第CNP295298號       │94年5月12日 │臺北縣三重市│94年7月24日 │
│  │第裁52－CNP295298號 │14時18分    │龍門路      │            │
├─┼──────────┼──────┼──────┼──────┤
│12│第CNP295696號       │94年5月13日 │臺北縣三重市│94年7月24日 │
│  │第裁52－CNP295696號 │14時        │龍門路      │            │
├─┼──────────┼──────┼──────┼──────┤
│13│第CNP305001號       │94年6月21日 │臺北縣三重市│94年9月4日  │
│  │第裁52－CNP305001號 │7時15分     │龍門路      │            │
├─┼──────────┼──────┼──────┼──────┤
│14│第CNP305369號       │94年6月22日 │臺北縣三重市│94年9月4日  │
│  │第裁52－CNP305369號 │14時11分    │龍門路      │            │
├─┼──────────┼──────┼──────┼──────┤
│15│第CNP305936號       │94年6月23日 │臺北縣三重市│94年9月11日 │
│  │第裁52－CNP305936號 │14時11分    │龍門路      │            │
└─┴──────────┴──────┴──────┴──────┘


司法院資訊處製作；財團法人民間司法改革基金會備份。
